---
title: "Carga inicial datos: Physionet 2012 UCI data mortality"
author: "Ricardo Alberich, Irene Garcia"
time:  "`Sys.Date()`"
output: 
  html_document: 
    keep_md: yes
    number_sections: yes
    toc: yes
  pdf_document: 
    number_sections: yes
    toc: yes
---

```{r setup0, include=FALSE}
knitr::opts_chunk$set(echo = TRUE,cache=TRUE)
library("tidyverse")
```

# Introducción: Physionet 2012 UCI data mortality


En el concurso del congreso ["Computers in  Cardiology" (ahora "Computing in Cardiology") del año 2012](https://physionet.org/content/challenge-2012/) propuso un  caso de estudio como reto: *Predicción de la tasa de mortalidad de los pacientes de una UCI*

Resto de años mas recientes 

* https://physionet.org/content/challenge-2018/
* https://physionet.org/content/challenge-2019/



##   Enlaces de interés

[**HR**: Heart Rate bpm beats per minut](https://en.wikipedia.org/wiki/Heart_rate)

[**GCS**: Glasgow Comma Score (scale 3-15)](https://en.wikipedia.org/wiki/Glasgow_Coma_Scale)

[**RespRate**:  Respiration rate (bpm) breaths for one minute](https://en.wikipedia.org/wiki/Respiratory_rate)


#  Ingesta de datos


## Modelo de datos 

```{r}
# Cargamos los datos
path = "data_basic_physionet/set-a/"# path training
# Creamos un vector con los nombres de los archivos
lista_pacientes_set_a = dir(path) # lista  ficheros pacientes 
# Printamos número de archivos que leemos
length(lista_pacientes_set_a) # número pacientes en training
# Mostramos como ejemplo el nombre del documento 1 de los datos 
lista_pacientes_set_a[1]

```


```
data_paciente_132539=read_csv("data_basic_physionet/set-a/132539.txt", col_types =cols(Time=col_time(format="%M:%S"),Parameter=col_character(),
Value=col_double()))
str(data_paciente_132539)
glimpse(data_paciente_132539)
class(data_paciente_132539)
head(data_paciente_132539,30)
```

## Carga set_a

```{r}
# lista path's  a cada  ficjero de paciente
list_files = paste0(path,lista_pacientes_set_a)
# Función leer paciente
# Leemos el tiempo como carácter y después haremos un ajuste que nos lo simplifique todo a minutos.  
leer_paciente = function(file){read_csv(file, col_types = cols(Time = col_character(),
                                                               Parameter = col_character(),
                                                               Value = col_double())) %>%
# Separamos las horas de los minutos de la columna Time para acto seguido poner una sola columna 
# llamada Time_min sólo con los minutos en que se tomaron los datos.
                              separate(Time,into = c("H","M"),sep = ":") %>% 
                              mutate(Time_Minutes = as.numeric(H)*60+as.numeric(M)) %>% 
                              select(Time_Minutes,Parameter,Value)}

#leer_paciente(list_files[1])
raw_data = lapply(list_files,leer_paciente)# lista de los datos por paciente
#extraer perfiles "RecordID" "Age"      "Gender"   "Height"   "Weight"   "ICUType" 
perfil = function(data_paciente){
            data_paciente %>%
            filter(Parameter %in% c("RecordID","Age","Gender","Height","ICUType","Weight")) %>%
            select(-Time_Minutes) %>%
            distinct(Parameter,.keep_all = TRUE) %>%
            spread(Parameter,Value) }
## ejemplo
#perfil(data_paciente_132539)
## Guardo  todos los datos  del perfil de cada paciente
perfiles =  lapply(raw_data,perfil) %>%
            bind_rows() %>%
            select(RecordID, Age, Gender, Height,Weight,ICUType)

glimpse(perfiles)
## Ler series
## se modifica error de time

serie_UCI_parameter <- function(paciente,parameters){ paciente %>%
                                                      arrange(Parameter,Time_Minutes) %>%
                                                      filter(Parameter %in% parameters) %>%
                                                      add_column(RecordID=paciente[1,3]$Value) } 
##ejemplo
parameters = c("HR","RespRate","GCS")
serie_paciente1 = serie_UCI_parameter(raw_data[[1]],parameters)
serie_paciente1
# paso TODOS los parámetros y  apilo 
parameters=c("Albumin","ALP","ALT","AST","Bilirubin","BUN","Cholesterol","Creatinine","DiasABP","FiO2","GCS","Glucose","HCO3","HCT","HR","K","Lactate","Mg","MAP","MechVent","Na","NIDiasABP","NIMAP","NISysABP","PaCO2","PaO2","pH","Platelets","RespRate","SaO2","SysABP","Temp","TropI","TropT","Urine","WBC")
series_parameters = lapply(raw_data,FUN=function(x) serie_UCI_parameter(x,parameters)) %>%
                    bind_rows()
glimpse(series_parameters)
```





## En resumen  tenemos

```{r}
#set-a
glimpse(perfiles)
glimpse(series_parameters)
```



## Unificar: series, perfiles y scores

Nos faltan los scores clásicos que se utilizan eb las ICU. Estos ewstán el fichero Outcome-a.txt para el set-a



```{r}
scoresApath = "data_basic_physionet/Outcomes-a.txt"
scoresA = read_csv(scoresApath)
glimpse(scoresA)
Scores_perfilesA = inner_join(perfiles,scoresA,"RecordID")
glimpse(Scores_perfilesA)
```


### Extracción factores de las series 

genero una tabla con resumenes de  las variables por paciente: media, desviación típica 

```{r}
series_summary =  series_parameters %>%
                  group_by(RecordID,Parameter) %>%
                  summarise(count = n(),mean = mean(Value,na.rm = TRUE),
                            sd = sd(Value,na.rm=TRUE)) %>%
                  gather(Stat, Value, count:sd) %>%
                  ungroup() %>%
                  transmute(RecordID,ParameterStat = paste0(Parameter,"_",Stat),Value) %>%
                  spread(ParameterStat, Value)
```


```{r}
data_tidy = Scores_perfilesA %>% inner_join(series_summary)
```

Elimino NA

```{r}
aux=which(is.na(data_tidy$Lactate_count))
length(aux)
data_tidy2=data_tidy[-aux,]
view(data_tidy2)
```

Dejamos de considerar por demasiados NA's:
- ALP
- Bilirubina
- Lactate
- Resp Rate
```{r}
contar_nas = function(x){
  sum(is.na(x))
  
}

pocos_nas = function(x){
  for(i in 1:length(x)){
    if(contar_nas(x) >= 1500){
      return(FALSE)
    }
    else{
      return(TRUE)
    }
  }
  
}




#data_tidy3 = drop_na(data_tidy)


primera_seleccion = data_tidy %>%
  apply( 2, pocos_nas)


# VARIABLES CON "POCOS NAS" EN LA VARIABLE COUNT
nombres = names(primera_seleccion[primera_seleccion])
nombres


primera_seleccion = select(data_tidy, nombres)
View(primera_seleccion)

# DE LAS SELECCIONADAS, MIRAMOS LAS QUE TIENEN MENOS NA'S Y LAS REORDENAMOS PARA ELEGIR LAS 10 PRIMERAS
pepe = select(primera_seleccion, ends_with("sd")) %>% apply(2, contar_nas)

nombres_pocos_nas = sort(pepe)
nombres_pocos_nas

nombres_def = nombres_pocos_nas[1:10]
nombres_def

# SOLUCION CUTRE

data_real_tidy = select(data_tidy, contains("RecordID"),  contains("Age"),  contains("Gender"),  contains("Height"),  contains("Weight"),  contains("ICUType"),  contains("SAPS-I"),  contains("SOFA"),  contains("Length_of_stay"),  contains("Susrvival"),  contains("In-hospital_death"), contains("HR"), contains("Temp"), contains("GCS"), contains("Creatinine"),  contains("BUN"),  contains("Urine"),  contains("HCT"),  contains("HCO3"),  contains("Platelets"),  contains("WBC"))


drop_na(data_real_tidy)


#las que tengan mayores diferencias con las muertes de los in hospital death

#comparaciones con un t.test, per saber si ses mitjanes son iguales o no, si soln iguales FUERA

```


```{r}

test_varianzas = function(columna){
  # hip nula : varianzas iguales
  # hip alternativa : diferentes 
  x = var.test(columna[data_real_tidy$`In-hospital_death` == 0],
               columna[data_real_tidy$`In-hospital_death` == 1])
  alpha = x$p.value
  if(alpha < 0.05){
    print('Rechazamos: Las varianzas son diferentes')
  }
  else{
    print('Aceptamos: Las varianzas son iguales')
  }
    
}

test_medias = function(columna){
  # hip nula : medias son iguales 
  # hip alternativa: se indica en alternative = c("two.sided", "less", "greater")
  x = t.test(columna[data_real_tidy$`In-hospital_death`==0],
             columna[data_real_tidy$`In-hospital_death`==1],
             var.equal = TRUE)
  alpha = x$p.value
  if(alpha < 0.05){
    print('Rechazamos: Las medias son diferentes')
  }
  else{
    print('Aceptamos: Las medias son iguales')
  }
    
}


# SELECCIÓN 5 VARIABLES MÁS RELEVANTES PARA PREDECIR LA MUERTE

data_real_tidy$`In-hospital_death` = factor(data_real_tidy$`In-hospital_death`, labels = c("0","1"))

# LATIDO CORAZON ----------------------------------------------------------------------------------------
data_real_tidy %>%
  ggplot() +
  geom_boxplot(aes( x = `In-hospital_death`, y = HR_mean))


test_varianzas(data_real_tidy$HR_mean)
test_medias(data_real_tidy$HR_mean)

# TEMPERATURA ----------------------------------------------------------------------------------------
data_real_tidy %>%
  ggplot() +
  geom_boxplot(aes( x = `In-hospital_death`, y = Temp_mean))

test_varianzas(data_real_tidy$Temp_mean)
test_medias(data_real_tidy$Temp_mean)

# GLASGOW ----------------------------------------------------------------------------------------
data_real_tidy %>%
  ggplot() +
  geom_boxplot(aes( x = `In-hospital_death`, y = GCS_mean))

test_varianzas(data_real_tidy$GCS_mean)
test_medias(data_real_tidy$GCS_mean)

# CREATININA ----------------------------------------------------------------------------------------
data_real_tidy %>%
  ggplot() +
  geom_boxplot(aes( x = `In-hospital_death`, y = Creatinine_mean))

test_varianzas(data_real_tidy$Creatinine_mean)
test_medias(data_real_tidy$Creatinine_mean)

# NITROGENO EN SANGRE ----------------------------------------------------------------------------------------
data_real_tidy %>%
  ggplot() +
  geom_boxplot(aes( x = `In-hospital_death`, y = BUN_mean))

test_varianzas(data_real_tidy$BUN_mean)
test_medias(data_real_tidy$BUN_mean)

# ORINA ----------------------------------------------------------------------------------------
data_real_tidy %>%
  ggplot() +
  geom_boxplot(aes( x = `In-hospital_death`, y = Urine_mean))

test_varianzas(data_real_tidy$Urine_mean)
test_medias(data_real_tidy$Urine_mean)

# HEMATOCRITO ----------------------------------------------------------------------------------------
data_real_tidy %>%
  ggplot() +
  geom_boxplot(aes( x = `In-hospital_death`, y = HCT_mean))

test_varianzas(data_real_tidy$HCT_mean)
test_medias(data_real_tidy$HCT_mean)

# SERUM BICARBONADO ----------------------------------------------------------------------------------------
data_real_tidy %>%
  ggplot() +
  geom_boxplot(aes( x = `In-hospital_death`, y = HCO3_mean))

test_varianzas(data_real_tidy$HCO3_mean)
test_medias(data_real_tidy$HCO3_mean)

# PLAQUETAS ----------------------------------------------------------------------------------------
data_real_tidy %>%
  ggplot() +
  geom_boxplot(aes( x = `In-hospital_death`, y = Platelets_mean))

test_varianzas(data_real_tidy$Platelets_mean)
test_medias(data_real_tidy$Platelets_mean)

# GLOBULOS BLANCOS SANGRE ----------------------------------------------------------------------------------------
data_real_tidy %>%
  ggplot() +
  geom_boxplot(aes( x = `In-hospital_death`, y = WBC_mean))

test_varianzas(data_real_tidy$WBC_mean)
test_medias(data_real_tidy$WBC_mean)

```




```
hola= series_parameters %>% spread(Parameter,Value)
import=c()
chart.Correlation(hola[], histogram=TRUE, pch=19)
```

