---
title: "Carga inicial datos: Physionet 2012 UCI data mortality"
author: "Ricardo Alberich, Irene Garcia"
time:  "`Sys.Date()`"
output: 
  pdf_document: 
    number_sections: yes
    toc: yes
  html_document: 
    keep_md: yes
    number_sections: yes
    toc: yes
---

```{r setup0, include=FALSE}
knitr::opts_chunk$set(echo = TRUE,cache=TRUE)
library("tidyverse")
```

# Introducción: Physionet 2012 UCI data mortality


En el concurso del congreso ["Computers in  Cardiology" (ahora "Computing in Cardiology") del año 2012](https://physionet.org/content/challenge-2012/) propuso un  caso de estudio como reto: *Predicción de la tasa de mortalidad de los pacientes de una UCI*

Resto de años mas recientes 

* https://physionet.org/content/challenge-2018/
* https://physionet.org/content/challenge-2019/



##   Enlaces de interés

[**HR**: Heart Rate bpm beats per minut](https://en.wikipedia.org/wiki/Heart_rate)

[**GCS**: Glasgow Comma Score (scale 3-15)](https://en.wikipedia.org/wiki/Glasgow_Coma_Scale)

[**RespRate**:  Respiration rate (bpm) breaths for one minute](https://en.wikipedia.org/wiki/Respiratory_rate)


#  Ingesta de datos


## Modelo de datos 

```{r}
# Cargamos los datos
path = "data_basic_physionet/set-a/"# path training
# Creamos un vector con los nombres de los archivos
lista_pacientes_set_a = dir(path) # lista  ficheros pacientes 
# Printamos número de archivos que leemos
length(lista_pacientes_set_a) # número pacientes en training
# Mostramos como ejemplo el nombre del documento 1 de los datos 
lista_pacientes_set_a[1]

```


```
data_paciente_132539=read_csv("data_basic_physionet/set-a/132539.txt", col_types =cols(Time=col_time(format="%M:%S"),Parameter=col_character(),
Value=col_double()))
str(data_paciente_132539)
glimpse(data_paciente_132539)
class(data_paciente_132539)
head(data_paciente_132539,30)
```

## Carga set_a

```{r}
# lista path's  a cada  ficjero de paciente
list_files = paste0(path,lista_pacientes_set_a)
# Función leer paciente
# Leemos el tiempo como carácter y después haremos un ajuste que nos lo simplifique todo a minutos.  
leer_paciente = function(file){read_csv(file, col_types = cols(Time = col_character(),
                                                               Parameter = col_character(),
                                                               Value = col_double())) %>%
# Separamos las horas de los minutos de la columna Time para acto seguido poner una sola columna 
# llamada Time_min sólo con los minutos en que se tomaron los datos.
                              separate(Time,into = c("H","M"),sep = ":") %>% 
                              mutate(Time_Minutes = as.numeric(H)*60+as.numeric(M)) %>% 
                              select(Time_Minutes,Parameter,Value)}

#leer_paciente(list_files[1])
raw_data = lapply(list_files,leer_paciente) # lista de los datos por paciente

#extraer perfiles "RecordID" "Age"      "Gender"   "Height"   "Weight"   "ICUType" 
perfil = function(data_paciente){
            data_paciente %>%
            filter(Parameter %in% c("RecordID","Age","Gender","Height","ICUType","Weight")) %>%
            select(-Time_Minutes) %>%
            distinct(Parameter,.keep_all = TRUE) %>%
            spread(Parameter,Value) }
## ejemplo
#perfil(data_paciente_132539)
## Guardo  todos los datos  del perfil de cada paciente
perfiles =  lapply(raw_data,perfil) %>%
            bind_rows() %>%
            select(RecordID, Age, Gender, Height,Weight,ICUType)

glimpse(perfiles)
## Ler series
## se modifica error de time

serie_UCI_parameter <- function(paciente,parameters){ paciente %>%
                                                      arrange(Parameter,Time_Minutes) %>%
                                                      filter(Parameter %in% parameters) %>%
                                                      add_column(RecordID=paciente[1,3]$Value) } 
##ejemplo
parameters = c("HR","RespRate","GCS")
serie_paciente1 = serie_UCI_parameter(raw_data[[1]],parameters)
serie_paciente1
# paso parámetros y  apilo 
parameters = c("HR","RespRate","GCS")
series_parameters = lapply(raw_data,FUN=function(x) serie_UCI_parameter(x,parameters)) %>%
                    bind_rows()
glimpse(series_parameters)
```





## En resumen  tenemos

```{r}
#set-a
glimpse(perfiles)
glimpse(series_parameters)
```



## Unificar: series, perfiles y scores

Nos faltan los scores clásicos que se utilizan eb las ICU. Estos ewstán el fichero Outcome-a.txt para el set-a



```{r}
scoresApath = "data_basic_physionet/Outcomes-a.txt"
scoresA = read_csv(scoresApath)
glimpse(scoresA)
Scores_perfilesA = inner_join(perfiles,scoresA,"RecordID")
glimpse(Scores_perfilesA)
```


### Extracción factores de las series 

genero una tabla con resumenes de  las variables por paciente: media, desviación típica 

```{r}
series_summary =  series_parameters %>%
                  group_by(RecordID,Parameter) %>%
                  summarise(count = n(),mean = mean(Value,na.rm = TRUE),
                            sd = sd(Value,na.rm=TRUE)) %>%
                  gather(Stat, Value, count:sd) %>%
                  ungroup() %>%
                  transmute(RecordID,ParameterStat = paste0(Parameter,"_",Stat),Value) %>%
                  spread(ParameterStat, Value)
```


```{r}
data_tidy = Scores_perfilesA %>% inner_join(series_summary)
```
