---
title: "Carga inicial datos: Physionet 2012 UCI data mortality"
author: "Arturo González, Jun De Wu, Ítria Mascaró"
time:  "`Sys.Date()`"
output: 
  html_document: 
    keep_md: yes
    number_sections: yes
    toc: yes
  pdf_document: 
    number_sections: yes
    toc: yes
---

```{r setup0, include = FALSE}
knitr::opts_chunk$set(echo = TRUE,cache=TRUE)
library("tidyverse")
library("gridExtra")
library("tidyr")

# Para la impresión de tablas
library("knitr")
library("kableExtra") 

# Para el anállisis descriptivo multivariado
library("GGally")
library("PerformanceAnalytics")
library("ggcorrplot")
library("aplpack")

```

# Introducción: Physionet 2012 UCI data mortality


En el concurso del congreso ["Computers in  Cardiology" (ahora "Computing in Cardiology") del año 2012](https://physionet.org/content/challenge-2012/) propuso un  caso de estudio como reto: *Predicción de la tasa de mortalidad de los pacientes de una UCI*

Resto de años mas recientes 

* https://physionet.org/content/challenge-2018/
* https://physionet.org/content/challenge-2019/



##   Enlaces de interés

[**HR**: Heart Rate bpm beats per minut](https://en.wikipedia.org/wiki/Heart_rate)

[**GCS**: Glasgow Comma Score (scale 3-15)](https://en.wikipedia.org/wiki/Glasgow_Coma_Scale)

[**RespRate**:  Respiration rate (bpm) breaths for one minute](https://en.wikipedia.org/wiki/Respiratory_rate)


#  Ingesta de datos


## Modelo de datos 

```{r}
# Cargamos los datos
path = "data_basic_physionet/set-a/"# path training
# Creamos un vector con los nombres de los archivos
lista_pacientes_set_a = dir(path) # lista  ficheros pacientes 
# Printamos número de archivos que leemos
length(lista_pacientes_set_a) # número pacientes en training
# Mostramos como ejemplo el nombre del documento 1 de los datos 
lista_pacientes_set_a[1]

```
## Descripción de las variables

- `Edad`

- `Género`

- `Tipo UCI`

- `SAPSI`

- `SOFA`

- `LOS`

- `Survival`

- `In-hospital-death`


```
data_paciente_132539=read_csv("data_basic_physionet/set-a/132539.txt", col_types =cols(Time=col_time(format="%M:%S"),Parameter=col_character(),
Value=col_double()))
str(data_paciente_132539)
glimpse(data_paciente_132539)
class(data_paciente_132539)
head(data_paciente_132539,30)
```

## Carga set_a

```{r}
# lista path's  a cada  ficjero de paciente
list_files = paste0(path,lista_pacientes_set_a)
# Función leer paciente
# Leemos el tiempo como carácter y después haremos un ajuste que nos lo simplifique todo a minutos.  
leer_paciente = function(file){read_csv(file, col_types = cols(Time = col_character(),
                                                               Parameter = col_character(),
                                                               Value = col_double())) %>%
# Separamos las horas de los minutos de la columna Time para acto seguido poner una sola columna 
# llamada Time_min sólo con los minutos en que se tomaron los datos.
                              separate(Time,into = c("H","M"),sep = ":") %>% 
                              mutate(Time_Minutes = as.numeric(H)*60+as.numeric(M)) %>% 
                              select(Time_Minutes,Parameter,Value)}

#leer_paciente(list_files[1])

raw_data = lapply(list_files,leer_paciente) # lista de los datos por paciente

#extraer perfiles "RecordID" "Age"  "Gender"   "Height"   "Weight"   "ICUType" 
perfil = function(data_paciente){
            data_paciente %>%
            filter(Parameter %in% c("RecordID","Age","Gender","Height","ICUType","Weight")) %>%
            select(-Time_Minutes) %>%
            distinct(Parameter,.keep_all = TRUE) %>%
            spread(Parameter,Value) }
## ejemplo
#perfil(data_paciente_132539)
## Guardo  todos los datos  del perfil de cada paciente
perfiles =  lapply(raw_data,perfil) %>%
            bind_rows() %>%
            select(RecordID, Age, Gender, Height,Weight,ICUType)

glimpse(perfiles) # Printamos la funcion

# Arreglamos el error de time
serie_UCI_parameter <- function(paciente,parameters){ paciente %>%
                                                      arrange(Parameter,Time_Minutes) %>%
                                                      filter(Parameter %in% parameters) %>%
                                                      add_column(RecordID = paciente[1,3]$Value) } 
##ejemplo
parameters = c("HR","RespRate","GCS")
serie_paciente1 = serie_UCI_parameter(raw_data[[1]],parameters)
serie_paciente1
# paso TODOS los parámetros y  apilo 
parameters=c("Albumin","ALP","ALT","AST","Bilirubin","BUN","Cholesterol","Creatinine","DiasABP","FiO2","GCS","Glucose","HCO3","HCT","HR","K","Lactate","Mg","MAP","MechVent","Na","NIDiasABP","NIMAP","NISysABP","PaCO2","PaO2","pH","Platelets","RespRate","SaO2","SysABP","Temp","TropI","TropT","Urine","WBC")
series_parameters = lapply(raw_data,FUN=function(x) serie_UCI_parameter(x,parameters)) %>%
                    bind_rows()

glimpse(series_parameters) # Printamos la función
```




## En resumen  tenemos

```{r}
#set-a
glimpse(perfiles)
glimpse(series_parameters)
```



## Unificar: series, perfiles y scores

Nos faltan los scores clásicos que se utilizan eb las ICU. Estos ewstán el fichero Outcome-a.txt para el set-a



```{r}
scoresApath = "data_basic_physionet/Outcomes-a.txt"
scoresA = read_csv(scoresApath)
glimpse(scoresA)
Scores_perfilesA = inner_join(perfiles,scoresA,"RecordID")
glimpse(Scores_perfilesA)
```


### Extracción factores de las series 

genero una tabla con resumenes de  las variables por paciente: media, desviación típica 

```{r}
series_summary =  series_parameters %>%
                  group_by(RecordID,Parameter) %>%
                  summarise(count = n(),mean = mean(Value,na.rm = TRUE),
                            sd = sd(Value,na.rm=TRUE)) %>%
                  gather(Stat, Value, count:sd) %>%
                  ungroup() %>%
                  transmute(RecordID,ParameterStat = paste0(Parameter,"_",Stat),Value) %>%
                  spread(ParameterStat, Value)
```


```{r}
data_tidy = Scores_perfilesA %>% inner_join(series_summary)
```

## LIMPIEZA NA's

```{r}
aux = which(is.na(data_tidy$Lactate_count))
length(aux)
data_tidy2 = data_tidy[-aux,]
#view(data_tidy2)
```

Dejamos de considerar por demasiados NA's:
- ALP
- Bilirubina
- Lactate
- Resp Rate


```{r}
#Definimos una función que nos cuente el número de NA's en una variable x
contar_nas = function(x){
  sum(is.na(x))
}

#Definimos un programa que la variable x marque TRUE cuando tiene menos de 1500 NA's
pocos_nas = function(x){
  for(i in 1:length(x)){
    if(contar_nas(x) >= 1500){
      return(FALSE)
    }
    else{
      return(TRUE)
    }
  }
}


#data_tidy3 = drop_na(data_tidy)

#Aplicamos la función de TRUE o FALSE para saber qué variables pasan el umbral de 1500 NA's y cuáles no
seleccion_pocos_nas = data_tidy %>%
  apply( 2, pocos_nas)


# Guardamos sólo los nombres de las variables que en "<VARIABLE>_count" está por debajo los 1500 NA's
nombres = names(seleccion_pocos_nas[seleccion_pocos_nas])
nombres

#Guardamos en un data set nuevo las variables que nos ha interesado seleccionar con el criterio de NA's
primera_seleccion = select(data_tidy, nombres)

```

## SELECCIÓN 10 VARIABLES INICIALES

El criterio de primera selección se basará en considerar las que tengan menos NA's como las más útiles para nuestro estudio.

```{r}
# DE LAS SELECCIONADAS, MIRAMOS LAS QUE TIENEN MENOS NA'S Y LAS REORDENAMOS PARA ELEGIR LAS 10 PRIMERAS
# Para hacerlo nos fijamos sólo en las variables: "<VARIABLE>_sd" mediante un select
seleccion_menor_nas = select(primera_seleccion, ends_with("sd")) %>% apply(2, contar_nas)
seleccion_menor_nas

# LAS REORDENAMOS PARA PODER COGER SÓLO LAS 10 PRIMERAS
nombres_pocos_nas = sort(seleccion_menor_nas)
nombres_pocos_nas

# COGEMOS LAS 10 PRIMERAS
nombres_def = nombres_pocos_nas[1:10]
nombres_def

# DE FORMA MANUAL, VOLVEMOS AL DATA SET ORIGINAL Y SELECCIONAMOS LAS 10 VARIABLES DE "nombres_def"
data_real_tidy = select(data_tidy, contains("RecordID"),  contains("Age"),  contains("Gender"),  contains("Height"),  contains("Weight"),  contains("ICUType"),  contains("SAPS-I"),  contains("SOFA"),  contains("Length_of_stay"),  contains("Survival"),  contains("In-hospital_death"), contains("HR"), contains("Temp"), contains("GCS"), contains("Creatinine"),  contains("BUN"),  contains("Urine"),  contains("HCT"),  contains("HCO3"),  contains("Platelets"),  contains("WBC"))

# Eliminamos los na's que todavía hay y vemos que esta vez no desaparecen todos los datos, 
# así pues habremos hecho una limpieza que habrá merecido la pena :)
drop_na(data_real_tidy)
```

## SELECCIÓN 5 VARIABLES

Para elegir las 5 que nos aporten mas información a la hora de predecir las muertes, realizamos los siguientes boxplots y contrastes de hipótesis para encontrar aquellas que la muerte y la vida tengan más variación.

```{r, warning = FALSE}
# Hacemos contraste de hipótesis para saber si deberiamos considerar las
# varianzas iguales o diferentes para el contraste de medias que haremos a continuación.
test_varianzas = function(columna){
  # hip nula : varianzas iguales
  # hip alternativa : diferentes 
  x = var.test(columna[data_real_tidy$`In-hospital_death` == 0],
               columna[data_real_tidy$`In-hospital_death` == 1])
  alpha = x$p.value
  if(alpha < 0.05){
    return(FALSE)
  }
  else{
    return(TRUE)
  }
}

# Hacemos contraste de hipótesis para saber si las medias son iguales o no.
test_medias = function(columna){
  # hip nula : medias son iguales 
  # hip alternativa: se indica en alternative = c("two.sided", "less", "greater")
  x = t.test(columna[data_real_tidy$`In-hospital_death` == 0],
             columna[data_real_tidy$`In-hospital_death` == 1],
             var.equal = test_varianzas(columna)) # Aquí aplicamos la función anterior como habíamos dicho
  return(x$p.value)
}

respuesta_test = function(columna){
  x = t.test(columna[data_real_tidy$`In-hospital_death` == 0],
             columna[data_real_tidy$`In-hospital_death` == 1],
             var.equal = test_varianzas(columna)) # Aplicamos la función anterior para considerar o no var. iguales o diferentes
  alpha = x$p.value
  if(alpha < 0.05){
    print('Rechazamos: Las medias son diferentes')
  }
  else{
    print('Aceptamos: Las medias son iguales <-')
  }
}


# SELECCIÓN 5 VARIABLES MÁS RELEVANTES PARA PREDECIR LA MUERTE
# Para que podamos hacer los boxplot bien, antes debemos hacer factor la columna de "Muertes en el hospital"
data_real_tidy$`In-hospital_death` = as.factor(data_real_tidy$`In-hospital_death`)
# Creamos un array "vacio" que contendrá los valores del p.value del test de medias
p_valores = c(1:10)

# LATIDO CORAZON -------------------------------------------------------------------------
p1 <- data_real_tidy %>%
  ggplot() +
  geom_boxplot(aes( x = `In-hospital_death`, y = HR_mean)) +
  labs(x = " vive | muere", y = "Latido corazon")


# Hacemos el test de medias de cada una de las variables
print("Variable: LATIDO CORAZÓN")
# Guardamos el p_valor para más tarde considerar las 5 mejores como aquellas con el p_valor más bajo
p_valores[1] = test_medias(data_real_tidy$HR_mean)
# Imprimimos por pantalla la resolución del test de medias (teniendo el de varianzas ya resuelto dentro del de medias)
respuesta_test(data_real_tidy$HR_mean)

# TEMPERATURA ----------------------------------------------------------------------------
p2 <- data_real_tidy %>%
  ggplot() +
  geom_boxplot(aes( x = `In-hospital_death`, y = Temp_mean)) +
  labs(x = " vive | muere", y = "Temperatura")

print("Variable: TEMPERATURA")
p_valores[2] = test_medias(data_real_tidy$Temp_mean)
respuesta_test(data_real_tidy$Temp_mean)

# GLASGOW --------------------------------------------------------------------------------
p3 <- data_real_tidy %>%
  ggplot() +
  geom_boxplot(aes( x = `In-hospital_death`, y = GCS_mean)) +
  labs(x = " vive | muere", y = "Glasgow")

print("Variable: GLASGOW")
p_valores[3] = test_medias(data_real_tidy$GCS_mean)
respuesta_test(data_real_tidy$GCS_mean)

# CREATININA -----------------------------------------------------------------------------
p4 <- data_real_tidy %>%
  ggplot() +
  geom_boxplot(aes( x = `In-hospital_death`, y = Creatinine_mean)) +
  labs(x = " vive | muere", y = "Creatinina")

print("Variable: CREATININA")
p_valores[4] = test_medias(data_real_tidy$Creatinine_mean)
respuesta_test(data_real_tidy$Creatinine_mean)

# NITROGENO EN SANGRE --------------------------------------------------------------------
p5 <- data_real_tidy %>%
  ggplot() +
  geom_boxplot(aes( x = `In-hospital_death`, y = BUN_mean)) +
  labs(x = " vive | muere", y = "Ni en sangre")

print("Variable: NITROGENO EN SANGRE")
p_valores[5] = test_medias(data_real_tidy$BUN_mean)
respuesta_test(data_real_tidy$BUN_mean)

# ORINA ----------------------------------------------------------------------------------
p6 <- data_real_tidy %>%
  ggplot() +
  geom_boxplot(aes( x = `In-hospital_death`, y = Urine_mean)) +
  labs(x = " vive | muere", y = "Orina")

print("Variable: ORINA")
p_valores[6] = test_medias(data_real_tidy$Urine_mean)
respuesta_test(data_real_tidy$Urine_mean)

# HEMATOCRITO ----------------------------------------------------------------------------
p7 <- data_real_tidy %>%
  ggplot() +
  geom_boxplot(aes( x = `In-hospital_death`, y = HCT_mean)) +
  labs(x = " vive | muere", y = "Hematocrito")

print("Variable: HEMATOCRITO")
p_valores[7] = test_medias(data_real_tidy$HCT_mean) # Se acepta que las medias son iguales, así HTC no nos interesa
respuesta_test(data_real_tidy$HCT_mean)

# SERUM BICARBONADO ----------------------------------------------------------------------
p8 <- data_real_tidy %>%
  ggplot() +
  geom_boxplot(aes( x = `In-hospital_death`, y = HCO3_mean)) +
  labs(x = " vive | muere", y = "Serum bicarbonado")

print("Variable: SERUM BICARBONADO")
p_valores[8] = test_medias(data_real_tidy$HCO3_mean)
respuesta_test(data_real_tidy$HCO3_mean)

# PLAQUETAS ------------------------------------------------------------------------------
p9 <- data_real_tidy %>%
  ggplot() +
  geom_boxplot(aes( x = `In-hospital_death`, y = Platelets_mean)) +
  labs(x = " vive | muere", y = "Plaquetas")

print("Variable: PLAQUETAS")
p_valores[9] = test_medias(data_real_tidy$Platelets_mean) 
respuesta_test(data_real_tidy$Platelets_mean) # Se acepta que las medias son iguales, así Platelets no nos interesa

# GLOBULOS BLANCOS SANGRE ----------------------------------------------------------------
p10 <- data_real_tidy %>%
  ggplot() +
  geom_boxplot(aes( x = `In-hospital_death`, y = WBC_mean)) +
  labs(x = " vive | muere", y = "Globulos blancos")

print("Variable: GLOBULOS BLANCOS EN SANGRE")
p_valores[10] = test_medias(data_real_tidy$WBC_mean)
respuesta_test(data_real_tidy$WBC_mean)

# Imprimimos los boxplot de forma más compacta para ahorrar espacio
grid.arrange(p1,p2,p3,p4,p5,p6,p7,p8,p9,p10, nrow = 2)

```

Hemos descubierto que Platelets y HTC no vale la pena considerarlos. Falta elegir de entre los 8 restantes, cuales son los que presentan mayor varianza. Ésto se puede ver mejor en los boxplot.

Lo que nos interesa ahora es coger de las que sí presentan diferencias, elegir las que el p-valor sea más bajo ya que serán aquellas que nos aportarán más información.

```{r}
# Creamos un array que nos guarde los nombres de las 10 variables con las que trabajamos
diez_variables = names(select(data_real_tidy, ends_with("mean")))

# Creamos una tibble que de cada variable nos diga su p-valor en el contraste de medias
tabla_p_valores = as_tibble(data.frame(diez_variables, p_valores))
tabla_p_valores


# Las reordenamos de menor a mayor para quedarnos sólo con las 5 primeras (con el p-valor más bajo)
cinco_variables = arrange(tabla_p_valores,p_valores)[1:5,1]
cinco_variables
```

Ahora que ya sabemos los nombres de las 5 variables que nos ayudarán a hacer un estudio más preciso, creamos la tabla final de datos sólo con estas variables.

```{r}
# Selecionamos manualmente (como antes) las 5 variables que usaremos durante lo que queda de trabajo
data_real_tidy = select(data_tidy, contains("RecordID"),  contains("Age"),  contains("Gender"),  contains("Height"),  contains("Weight"),  contains("ICUType"),  contains("SAPS-I"),  contains("SOFA"),  contains("Length_of_stay"),  contains("Survival"),  contains("In-hospital_death"), contains("GCS"), contains("BUN"),  contains("Urine"), contains("HCO3"), contains("Creatinine"))

data_real_tidy=filter(data_real_tidy,Gender!=-1)
data_real_tidy = drop_na(data_real_tidy)



# Mostramos por pantalla la tabla final
head(data_real_tidy) %>%
  kable() %>%
  kable_styling(bootstrap_options = c("striped", "hover", "condensed")) %>%
  scroll_box(width = "910px")

```

## Descripción de las cinco variables seleccionadas

- `GCS` (Glasgow): 

- `BUN` (Nitrógeno en sangre):

- `HCO3` (Serum bicarbonado):

- `Creatinine` (Creatinina):

- `Urine` (orina):




# Análisis descriptivo multivariado



```{r, fig.width=10, fig.height=6}

n = nrow(data_real_tidy)

data_cualitativa = select(data_real_tidy,Gender, ICUType, `In-hospital_death`)
data_cuantitativa = select(data_real_tidy, -RecordID, -Gender, -ICUType, -`In-hospital_death`)
data_cualitativa$Gender = as_factor(data_cualitativa$Gender, labels = c("0","1"))
data_cualitativa$`In-hospital_death` = as_factor(data_cualitativa$`In-hospital_death`, labels = c("0","1"))
# Para mayor facilidad en el calculo de correlacion
mean_real_tidy = select(data_cuantitativa, -ends_with("count"), -ends_with("sd"))
sd_real_tidy = select(data_cuantitativa, -ends_with("count"), -ends_with("mean"))


chart.Correlation(mean_real_tidy, histogram=TRUE, pch=19)
chart.Correlation(sd_real_tidy, histogram=TRUE, pch=19)


Wt = t(mean_real_tidy)-colMeans(mean_real_tidy)
Wt %*% t(Wt)/(n-1)

  ggplot(data_cualitativa)+
  geom_bar(mapping = aes(x=ICUType,fill= Gender), position = "dodge")+
  labs(title = "UCI/Genero\n", x = "Tipo UCI", y = "Counts", fill = "Genero") +
  scale_fill_manual(labels = c("Mujer", "Homber"), values = c("hotpink2", "dodgerblue3")) 

  ggplot(data_cualitativa)+
  geom_bar(mapping = aes(x=ICUType,fill= `In-hospital_death`), position = "dodge")+
  labs(title = "UCI/Muerte\n", x = "Tipo UCI", y = "Counts", fill = "Muertos en el hospital") +
  scale_fill_manual(labels = c("Vida", "Muerte"), values = c("khaki3", "gray48"))
  
  ggplot(data_cualitativa)+
  geom_bar(mapping = aes(x=Gender,fill= `In-hospital_death`), position = "dodge")+
  labs(title = "Muerte/Genero\n", x = "Genero", y = "Counts", fill = "Muertos en el hospital") +
   scale_fill_manual(labels = c("Vida", "Muerte"), values = c("khaki3", "gray48"))
  
  
  

```

Gráfico1: Vemos que la distribución de los pacientes respecto al tipo de UCI es que la Uci tipo 3 tiene más pacientes que las demás y que en todos los tipos hay más hombres que mujeres

Gráfico2: En el gráfico 1 los pacientes de la UCI 2 so mas que los pacientes de la UCI 1, pero en cambio vemos que hay menos muerte en UCI 2 que en UCI 1. Esto puede significar menor probabilidad de muerte en la UCI 2.

Gráfico3: Hay mas población de hombres que de mujeres pero las muertes se reparten de forma equitativa.

```{r}
contar_sofa= function(data){
  a=c(rep(0,25))
  b=c(rep(0,25))
for (i in 1:length(a)){
  a[i]=nrow(filter(data,SOFA==i-1))
  b[i]=nrow(filter(data,(SOFA==i-1)&(`In-hospital_death`==1)))
}
  return((b/a)*100)
}
a= contar_sofa(data_real_tidy)
demo=tribble(
    ~SOFA,   ~propor,
    0,        a[1],
    1,        a[2],
    2,        a[3],
    3,        a[4],
    4,        a[5],
    5,        a[6],
    6,        a[7],
    7,        a[8],
    8,        a[9],
    9,        a[10],
    10,        a[11],
    11,        a[12],
    12,        a[13],
    13,        a[14],
    14,        a[15],
    15,        a[16],
    16,        a[17],
    17,        a[18],
    18,        a[19],
    19,        a[20],
    20,        a[21],
    21,        a[22],
    22,        a[23],
    23,        a[24],
    24,        a[25]
)
  demo$SOFA= as.factor(demo$SOFA)
  demo$propor= as.factor(demo$propor)
  ggplot(demo)+
  geom_bar(mapping = aes(x=SOFA,y=propor), stat = "identity")

  ggplot(data_real_tidy)+
  geom_bar(mapping = aes(x=SOFA,fill= `In-hospital_death`), position = "dodge")+
  labs(title = "SOFA/Muertes\n", x = "SOFA", y = "Counts", fill = "Muertos en el hospital") +
   scale_fill_manual(labels = c("Vida", "Muerte"), values = c("khaki3", "gray48"))

  ggplot(data_real_tidy)+
  geom_bar(mapping = aes(x=`SAPS-I`,fill= `In-hospital_death`), position = "dodge")+
  labs(title = "SAPS-I/Muertes\n", x = "SAPS-I", y = "Counts", fill = "Muertos en el hospital") +
   scale_fill_manual(labels = c("Vida", "Muerte"), values = c("khaki3", "gray48"))
  
    ggplot(data_real_tidy)+
  geom_point(mapping = aes(x=Urine_mean,y=Urine_count,color= `In-hospital_death`))+
  labs(title = "Urine/Muertes\n", x = "Urine_mean", y = "Urine_count", color = "Muertos en el hospital") +
   scale_color_manual(labels = c("Vida", "Muerte"), values = c("khaki3", "gray48"))
    
    ggplot(data_real_tidy)+
  geom_point(mapping = aes(x=BUN_mean,y=BUN_count,color= `In-hospital_death`),position = "jitter")+
  labs(title = "BUN/Muertes\n", x = "Genero", y = "Counts", color = "Muertos en el hospital") +
   scale_color_manual(labels = c("Vida", "Muerte"), values = c("khaki3", "gray48"))
    
    ggplot(data_real_tidy)+
  geom_point(mapping = aes(x=GCS_mean,y=GCS_count,color= `In-hospital_death`),position = "jitter")+
  labs(title = "Muerte/Genero\n", x = "Genero", y = "Counts", color = "Muertos en el hospital") +
   scale_color_manual(labels = c("Vida", "Muerte"), values = c("khaki3", "gray48"))
    
    ggplot(data_real_tidy)+
  geom_point(mapping = aes(x=Creatinine_mean,y=Creatinine_count,color= `In-hospital_death`),position = "jitter")+
  labs(title = "Muerte/Genero\n", x = "Genero", y = "Counts", color = "Muertos en el hospital") +
   scale_color_manual(labels = c("Vida", "Muerte"), values = c("khaki3", "gray48"))
    
  ggplot(data_real_tidy)+
  geom_point(mapping = aes(x=HCO3_mean,y=HCO3_count,color= `In-hospital_death`),position = "jitter")+
  labs(title = "Muerte/Genero\n", x = "Genero", y = "Counts", color = "Muertos en el hospital") +
   scale_color_manual(labels = c("Vida", "Muerte"), values = c("khaki3", "gray48"))
    
```

Las variables SOFA y SAPS-I son variables discretas y podemos usar geom_bar() para representarlas mediante histogramas. Pero las variables que hemos escogido son continuas y geom_bar() necesita que sean variables discretas, hemos decidido usar geom_point() para dibujar las muertes respecto de cada variable en el plano. 



