---
title: "Carga inicial datos: Physionet 2012 UCI data mortality"
author: "Arturo González, Jun De Wu, Ítria Mascaró"
time:  "`Sys.Date()`"
output: 
  html_document: 
    keep_md: yes
    number_sections: yes
    toc: yes
  pdf_document: 
    number_sections: yes
    toc: yes
---

```{r setup0, include = FALSE}
knitr::opts_chunk$set(echo = TRUE,cache=TRUE)
library("tidyverse")
library("gridExtra")
library("tidyr")

# Para la impresión de tablas
library("knitr")
library("kableExtra") 

# Para el anállisis descriptivo multivariado
library("GGally")
library("PerformanceAnalytics")
library("ggcorrplot")
library("aplpack")

# Para el ACP
library("factoextra")
library("ggfortify")
```

# Introducción: Physionet 2012 UCI data mortality


En el concurso del congreso ["Computers in  Cardiology" (ahora "Computing in Cardiology") del año 2012](https://physionet.org/content/challenge-2012/) propuso un  caso de estudio como reto: *Predicción de la tasa de mortalidad de los pacientes de una UCI*

Resto de años mas recientes 

* https://physionet.org/content/challenge-2018/
* https://physionet.org/content/challenge-2019/



##   Enlaces de interés

[**HR**: Heart Rate bpm beats per minut](https://en.wikipedia.org/wiki/Heart_rate)

[**GCS**: Glasgow Comma Score (scale 3-15)](https://en.wikipedia.org/wiki/Glasgow_Coma_Scale)

[**RespRate**:  Respiration rate (bpm) breaths for one minute](https://en.wikipedia.org/wiki/Respiratory_rate)


#  Ingesta de datos


## Modelo de datos 

```{r}
# Cargamos los datos
path = "data_basic_physionet/set-a/"# path training
# Creamos un vector con los nombres de los archivos
lista_pacientes_set_a = dir(path) # lista  ficheros pacientes 
# Printamos número de archivos que leemos
length(lista_pacientes_set_a) # número pacientes en training
# Mostramos como ejemplo el nombre del documento 1 de los datos 
lista_pacientes_set_a[1]

```
## Descripción de las variables

- `Edad`

- `Género`

- `Tipo UCI`

- `SAPSI` ("Simplified Acute Physiology Score" estima la probabilitat de mortalitat del pacient d'UCI.)

- `SOFA` ("Sequential Organ Failure Assessment"  Es utilizado para seguir el estado del paciente durante su estadía en la Unidad de UC.)

- `LOS`

- `Survival`

- `In-hospital-death`


```
data_paciente_132539=read_csv("data_basic_physionet/set-a/132539.txt", col_types =cols(Time=col_time(format="%M:%S"),Parameter=col_character(),
Value=col_double()))
str(data_paciente_132539)
glimpse(data_paciente_132539)
class(data_paciente_132539)
head(data_paciente_132539,30)
```

## Carga set_a

```{r}
# lista path's  a cada  ficjero de paciente
list_files = paste0(path,lista_pacientes_set_a)
# Función leer paciente
# Leemos el tiempo como carácter y después haremos un ajuste que nos lo simplifique todo a minutos.  
leer_paciente = function(file){read_csv(file, col_types = cols(Time = col_character(),
                                                               Parameter = col_character(),
                                                               Value = col_double())) %>%
# Separamos las horas de los minutos de la columna Time para acto seguido poner una sola columna 
# llamada Time_min sólo con los minutos en que se tomaron los datos.
                              separate(Time,into = c("H","M"),sep = ":") %>% 
                              mutate(Time_Minutes = as.numeric(H)*60+as.numeric(M)) %>% 
                              select(Time_Minutes,Parameter,Value)}

#leer_paciente(list_files[1])

raw_data = lapply(list_files,leer_paciente) # lista de los datos por paciente

#extraer perfiles "RecordID" "Age"  "Gender"   "Height"   "Weight"   "ICUType" 
perfil = function(data_paciente){
            data_paciente %>%
            filter(Parameter %in% c("RecordID","Age","Gender","Height","ICUType","Weight")) %>%
            select(-Time_Minutes) %>%
            distinct(Parameter,.keep_all = TRUE) %>%
            spread(Parameter,Value) }
## ejemplo
#perfil(data_paciente_132539)
## Guardo  todos los datos  del perfil de cada paciente
perfiles =  lapply(raw_data,perfil) %>%
            bind_rows() %>%
            select(RecordID, Age, Gender, Height,Weight,ICUType)

glimpse(perfiles) # Printamos la funcion

# Arreglamos el error de time
serie_UCI_parameter <- function(paciente,parameters){ paciente %>%
                                                      arrange(Parameter,Time_Minutes) %>%
                                                      filter(Parameter %in% parameters) %>%
                                                      add_column(RecordID = paciente[1,3]$Value) } 
##ejemplo
parameters = c("HR","RespRate","GCS")
serie_paciente1 = serie_UCI_parameter(raw_data[[1]],parameters)
serie_paciente1
# paso TODOS los parámetros y  apilo 
parameters=c("Albumin","ALP","ALT","AST","Bilirubin","BUN","Cholesterol","Creatinine","DiasABP","FiO2","GCS","Glucose","HCO3","HCT","HR","K","Lactate","Mg","MAP","MechVent","Na","NIDiasABP","NIMAP","NISysABP","PaCO2","PaO2","pH","Platelets","RespRate","SaO2","SysABP","Temp","TropI","TropT","Urine","WBC")
series_parameters = lapply(raw_data,FUN=function(x) serie_UCI_parameter(x,parameters)) %>%
                    bind_rows()

glimpse(series_parameters) # Printamos la función
```




## En resumen  tenemos

```{r}
#set-a
glimpse(perfiles)
glimpse(series_parameters)
```



## Unificar: series, perfiles y scores

Nos faltan los scores clásicos que se utilizan eb las ICU. Estos ewstán el fichero Outcome-a.txt para el set-a



```{r}
scoresApath = "data_basic_physionet/Outcomes-a.txt"
scoresA = read_csv(scoresApath)
glimpse(scoresA)
Scores_perfilesA = inner_join(perfiles,scoresA,"RecordID")
glimpse(Scores_perfilesA)
```


### Extracción factores de las series 

genero una tabla con resumenes de  las variables por paciente: media, desviación típica 

```{r}
series_summary =  series_parameters %>%
                  group_by(RecordID,Parameter) %>%
                  summarise(count = n(),mean = mean(Value,na.rm = TRUE),
                            sd = sd(Value,na.rm=TRUE)) %>%
                  gather(Stat, Value, count:sd) %>%
                  ungroup() %>%
                  transmute(RecordID,ParameterStat = paste0(Parameter,"_",Stat),Value) %>%
                  spread(ParameterStat, Value)
```


```{r}
data_tidy = Scores_perfilesA %>% inner_join(series_summary)
```

## LIMPIEZA NA's

Si quisiéramos limpiar los NA's de una variable cualquiera, por ejemplo `Lactate_count`, podríamos realizar las siguientes instrucciones en R:

```{r}
# aux te marcará las filas donde existen NA's en la variables Lactate_count
aux = which(is.na(data_tidy$Lactate_count))
# El número de NA's en la variable 
length(aux)
# Quitamos las filas donde aparecen NA's 
data_tidy2 = data_tidy[-aux,]
```

Pero hay un problema. Si hacemos esta limpieza para todas las variables de golpe, nos quedaremos sin datos, ya que en cada fila siempre hay un NA. ¿Cómo podemos hacer la limpieza de forma óptima?

Empezamos quitando las variables con más NA's, que son:

- `ALP`

- `Bilirubina`

- `Lactate`

- `Resp Rate`

Ya que nos hemos creado una función que nos filtre todas las variables que superen o no el umbral de 1500 NA's:

```{r}
#Definimos una función que nos cuente el número de NA's en una variable x
contar_nas = function(x){
  sum(is.na(x))
}

#Definimos un programa que la variable x marque TRUE cuando tiene menos de 1500 NA's
pocos_nas = function(x){
  for(i in 1:length(x)){
    if(contar_nas(x) >= 1500){
      return(FALSE)
    }
    else{
      return(TRUE)
    }
  }
}


#Aplicamos la función de TRUE o FALSE para saber qué variables pasan el umbral de 1500 NA's y cuáles no
seleccion_pocos_nas = data_tidy %>%
  apply( 2, pocos_nas)


# Guardamos sólo los nombres de las variables que en "<VARIABLE>_count" está por debajo los 1500 NA's
nombres = names(seleccion_pocos_nas[seleccion_pocos_nas])
nombres

#Guardamos en un data set nuevo las variables que nos ha interesado seleccionar con el criterio de NA's
primera_seleccion = select(data_tidy, nombres)

```

## SELECCIÓN 10 VARIABLES INICIALES

El criterio de primera selección se basará en considerar las que tengan menos NA's como las más útiles para nuestro estudio.

```{r}
# DE LAS SELECCIONADAS, MIRAMOS LAS QUE TIENEN MENOS NA'S Y LAS REORDENAMOS PARA ELEGIR LAS 10 PRIMERAS
# Para hacerlo nos fijamos sólo en las variables: "<VARIABLE>_sd" mediante un select
seleccion_menor_nas = select(primera_seleccion, ends_with("sd")) %>% apply(2, contar_nas)
seleccion_menor_nas

# LAS REORDENAMOS PARA PODER COGER SÓLO LAS 10 PRIMERAS
nombres_pocos_nas = sort(seleccion_menor_nas)
nombres_pocos_nas

# COGEMOS LAS 10 PRIMERAS
nombres_def = nombres_pocos_nas[1:10]
nombres_def

# DE FORMA MANUAL, VOLVEMOS AL DATA SET ORIGINAL Y SELECCIONAMOS LAS 10 VARIABLES DE "nombres_def"
data_real_tidy = select(data_tidy, contains("RecordID"),  contains("Age"),  contains("Gender"),  contains("Height"),  contains("Weight"),  contains("ICUType"),  contains("SAPS-I"),  contains("SOFA"),  contains("Length_of_stay"),  contains("Survival"),  contains("In-hospital_death"), contains("HR"), contains("Temp"), contains("GCS"), contains("Creatinine"),  contains("BUN"),  contains("Urine"),  contains("HCT"),  contains("HCO3"),  contains("Platelets"),  contains("WBC"))

# Eliminamos los na's que todavía hay y vemos que esta vez no desaparecen todos los datos, 
# así pues habremos hecho una limpieza que habrá merecido la pena :)
drop_na(data_real_tidy)
```

## SELECCIÓN 5 VARIABLES

Para elegir las 5 que nos aporten mas información a la hora de predecir las muertes, realizamos los siguientes boxplots y contrastes de hipótesis para encontrar aquellas que la muerte y la vida tengan más variación.

```{r, warning = FALSE}
# Hacemos contraste de hipótesis para saber si deberiamos considerar las
# varianzas iguales o diferentes para el contraste de medias que haremos a continuación.
test_varianzas = function(columna){
  # hip nula : varianzas iguales
  # hip alternativa : diferentes 
  x = var.test(columna[data_real_tidy$`In-hospital_death` == 0],
               columna[data_real_tidy$`In-hospital_death` == 1])
  alpha = x$p.value
  if(alpha < 0.05){
    return(FALSE)
  }
  else{
    return(TRUE)
  }
}

# Hacemos contraste de hipótesis para saber si las medias son iguales o no.
test_medias = function(columna){
  # hip nula : medias son iguales 
  # hip alternativa: se indica en alternative = c("two.sided", "less", "greater")
  x = t.test(columna[data_real_tidy$`In-hospital_death` == 0],
             columna[data_real_tidy$`In-hospital_death` == 1],
             var.equal = test_varianzas(columna)) # Aquí aplicamos la función anterior como habíamos dicho
  return(x$p.value)
}

respuesta_test = function(columna){
  x = t.test(columna[data_real_tidy$`In-hospital_death` == 0],
             columna[data_real_tidy$`In-hospital_death` == 1],
             var.equal = test_varianzas(columna)) # Aplicamos la función anterior para considerar o no var. iguales o diferentes
  alpha = x$p.value
  if(alpha < 0.05){
    print('Rechazamos: Las medias son diferentes')
  }
  else{
    print('Aceptamos: Las medias son iguales <-')
  }
}


# SELECCIÓN 5 VARIABLES MÁS RELEVANTES PARA PREDECIR LA MUERTE
# Para que podamos hacer los boxplot bien, antes debemos hacer factor la columna de "Muertes en el hospital"
data_real_tidy$`In-hospital_death` = as.factor(data_real_tidy$`In-hospital_death`)
# Creamos un array "vacio" que contendrá los valores del p.value del test de medias
p_valores = c(1:10)

# LATIDO CORAZON -------------------------------------------------------------------------
p1 <- data_real_tidy %>%
  ggplot() +
  geom_boxplot(aes( x = `In-hospital_death`, y = HR_mean)) +
  labs(x = " vive | muere", y = "Latido corazon")


# Hacemos el test de medias de cada una de las variables
print("Variable: LATIDO CORAZÓN")
# Guardamos el p_valor para más tarde considerar las 5 mejores como aquellas con el p_valor más bajo
p_valores[1] = test_medias(data_real_tidy$HR_mean)
# Imprimimos por pantalla la resolución del test de medias (teniendo el de varianzas ya resuelto dentro del de medias)
respuesta_test(data_real_tidy$HR_mean)

# TEMPERATURA ----------------------------------------------------------------------------
p2 <- data_real_tidy %>%
  ggplot() +
  geom_boxplot(aes( x = `In-hospital_death`, y = Temp_mean)) +
  labs(x = " vive | muere", y = "Temperatura")

print("Variable: TEMPERATURA")
p_valores[2] = test_medias(data_real_tidy$Temp_mean)
respuesta_test(data_real_tidy$Temp_mean)

# GLASGOW --------------------------------------------------------------------------------
p3 <- data_real_tidy %>%
  ggplot() +
  geom_boxplot(aes( x = `In-hospital_death`, y = GCS_mean)) +
  labs(x = " vive | muere", y = "Glasgow")

print("Variable: GLASGOW")
p_valores[3] = test_medias(data_real_tidy$GCS_mean)
respuesta_test(data_real_tidy$GCS_mean)

# CREATININA -----------------------------------------------------------------------------
p4 <- data_real_tidy %>%
  ggplot() +
  geom_boxplot(aes( x = `In-hospital_death`, y = Creatinine_mean)) +
  labs(x = " vive | muere", y = "Creatinina")

print("Variable: CREATININA")
p_valores[4] = test_medias(data_real_tidy$Creatinine_mean)
respuesta_test(data_real_tidy$Creatinine_mean)

# NITROGENO EN SANGRE --------------------------------------------------------------------
p5 <- data_real_tidy %>%
  ggplot() +
  geom_boxplot(aes( x = `In-hospital_death`, y = BUN_mean)) +
  labs(x = " vive | muere", y = "Ni en sangre")

print("Variable: NITROGENO EN SANGRE")
p_valores[5] = test_medias(data_real_tidy$BUN_mean)
respuesta_test(data_real_tidy$BUN_mean)

# ORINA ----------------------------------------------------------------------------------
p6 <- data_real_tidy %>%
  ggplot() +
  geom_boxplot(aes( x = `In-hospital_death`, y = Urine_mean)) +
  labs(x = " vive | muere", y = "Orina")

print("Variable: ORINA")
p_valores[6] = test_medias(data_real_tidy$Urine_mean)
respuesta_test(data_real_tidy$Urine_mean)

# HEMATOCRITO ----------------------------------------------------------------------------
p7 <- data_real_tidy %>%
  ggplot() +
  geom_boxplot(aes( x = `In-hospital_death`, y = HCT_mean)) +
  labs(x = " vive | muere", y = "Hematocrito")

print("Variable: HEMATOCRITO")
p_valores[7] = test_medias(data_real_tidy$HCT_mean) # Se acepta que las medias son iguales, así HTC no nos interesa
respuesta_test(data_real_tidy$HCT_mean)

# SERUM BICARBONADO ----------------------------------------------------------------------
p8 <- data_real_tidy %>%
  ggplot() +
  geom_boxplot(aes( x = `In-hospital_death`, y = HCO3_mean)) +
  labs(x = " vive | muere", y = "Serum bicarbonado")

print("Variable: SERUM BICARBONADO")
p_valores[8] = test_medias(data_real_tidy$HCO3_mean)
respuesta_test(data_real_tidy$HCO3_mean)

# PLAQUETAS ------------------------------------------------------------------------------
p9 <- data_real_tidy %>%
  ggplot() +
  geom_boxplot(aes( x = `In-hospital_death`, y = Platelets_mean)) +
  labs(x = " vive | muere", y = "Plaquetas")

print("Variable: PLAQUETAS")
p_valores[9] = test_medias(data_real_tidy$Platelets_mean) 
respuesta_test(data_real_tidy$Platelets_mean) # Se acepta que las medias son iguales, así Platelets no nos interesa

# GLOBULOS BLANCOS SANGRE ----------------------------------------------------------------
p10 <- data_real_tidy %>%
  ggplot() +
  geom_boxplot(aes( x = `In-hospital_death`, y = WBC_mean)) +
  labs(x = " vive | muere", y = "Globulos blancos")

print("Variable: GLOBULOS BLANCOS EN SANGRE")
p_valores[10] = test_medias(data_real_tidy$WBC_mean)
respuesta_test(data_real_tidy$WBC_mean)

# Imprimimos los boxplot de forma más compacta para ahorrar espacio
grid.arrange(p1,p2,p3,p4,p5,p6,p7,p8,p9,p10, nrow = 2)

```

Hemos descubierto que Platelets y HTC no vale la pena considerarlos. Falta elegir de entre los 8 restantes, cuales son los que presentan mayor varianza. Ésto se puede ver mejor en los boxplot.

Lo que nos interesa ahora es coger de las que sí presentan diferencias, elegir las que el p-valor sea más bajo ya que serán aquellas que nos aportarán más información.

```{r}
# Creamos un array que nos guarde los nombres de las 10 variables con las que trabajamos
diez_variables = names(select(data_real_tidy, ends_with("mean")))

# Creamos una tibble que de cada variable nos diga su p-valor en el contraste de medias
tabla_p_valores = as_tibble(data.frame(diez_variables, p_valores))
tabla_p_valores


# Las reordenamos de menor a mayor para quedarnos sólo con las 5 primeras (con el p-valor más bajo)
cinco_variables = arrange(tabla_p_valores,p_valores)[1:5,1]
cinco_variables
```

Ahora que ya sabemos los nombres de las 5 variables que nos ayudarán a hacer un estudio más preciso, creamos la tabla final de datos sólo con estas variables.

```{r}
# Selecionamos manualmente (como antes) las 5 variables que usaremos durante lo que queda de trabajo
data_real_tidy = select(data_tidy, contains("RecordID"),  contains("Age"),  contains("Gender"),  contains("Height"),  contains("Weight"),  contains("ICUType"),  contains("SAPS-I"),  contains("SOFA"),  contains("Length_of_stay"),  contains("Survival"),  contains("In-hospital_death"), contains("GCS"), contains("BUN"),  contains("Urine"), contains("HCO3"), contains("Creatinine"))

# Volvemos a hacer factor el `In-hospital_death`
data_real_tidy$`In-hospital_death` = as.factor(data_real_tidy$`In-hospital_death`)

# Vemos que hay dos pacientes que por error su género se indica como -1, así pues, quitamos estas filas
data_real_tidy = filter(data_real_tidy,Gender != -1)
# Quitamos los NA's que hayan podido quedar
data_real_tidy = drop_na(data_real_tidy)


# Mostramos por pantalla la tabla final
head(data_real_tidy) %>%
  kable() %>%
  kable_styling(bootstrap_options = c("striped", "hover", "condensed")) %>%
  scroll_box(width = "910px")

```

## Descripción de las cinco variables seleccionadas

- `GCS` (Glasgow): 

- `BUN` (Nitrógeno en sangre):

- `HCO3` (Serum bicarbonado):

- `Creatinine` (Creatinina):

- `Urine` (orina):



# Análisis descriptivo multivariado

## Histogramas entre las variables cualitativas


```{r, fig.width=10, fig.height=6}

n = nrow(data_real_tidy)

data_cualitativa = select(data_real_tidy,Gender, ICUType, `In-hospital_death`)
data_cuantitativa = select(data_real_tidy, -RecordID, -Gender, -ICUType, -`In-hospital_death`)
data_cualitativa$Gender = as_factor(data_cualitativa$Gender)


  ggplot(data_cualitativa)+
  geom_bar(mapping = aes(x=ICUType,fill= Gender), position = "dodge")+
  labs(title = "UCI/Genero\n", x = "Tipo UCI", y = "Counts", fill = "Genero") +
  scale_fill_manual(labels = c("Mujer", "Homber"), values = c("hotpink2", "dodgerblue3")) 

  ggplot(data_cualitativa)+
  geom_bar(mapping = aes(x=ICUType,fill= `In-hospital_death`), position = "dodge")+
  labs(title = "UCI/Muerte\n", x = "Tipo UCI", y = "Counts", fill = "Muertos en el hospital") +
  scale_fill_manual(labels = c("Vida", "Muerte"), values = c("khaki3", "gray48"))
  
  ggplot(data_cualitativa)+
  geom_bar(mapping = aes(x=Gender,fill= `In-hospital_death`), position = "dodge")+
  labs(title = "Muerte/Genero\n", x = "Genero", y = "Counts", fill = "Muertos en el hospital") +
   scale_fill_manual(labels = c("Vida", "Muerte"), values = c("khaki3", "gray48"))
  
  

```

- **Gráfico1**: Vemos que la distribución de los pacientes respecto al tipo de UCI es que la Uci tipo 3 tiene más pacientes que las demás y que en todos los tipos hay más hombres que mujeres

- **Gráfico2**: En el gráfico 1 los pacientes de la UCI 2 so mas que los pacientes de la UCI 1, pero en cambio vemos que hay menos muerte en UCI 2 que en UCI 1. Esto puede significar menor probabilidad de muerte en la UCI 2.

- **Gráfico3**: Hay mas población de hombres que de mujeres pero las muertes se reparten de forma equitativa.


## ¿Qué variables influyen más mortalidad?

```{r}
contar_sofa = function(data){
  # El índice de SOFA sabemos que va de 0 a 24, creamos un array vacio para guardar el numero de pacientes que se corresponde a cada indice
  a = c(rep(0,25))
  b = c(rep(0,25))
for (i in 1:25){
  # El array `a` nos guarda en la posición i el número de personas que tienen el coeficiente SOFA en i-1
  a[i] = nrow(filter(data, SOFA == i-1))
  # El `b` guarda el número de personas que tienen el coeficiente i-1 y al mismo tiempo mueren en el hospital
  b[i] = nrow(filter(data,(SOFA == i-1)&(`In-hospital_death` == 1)))
}
  # Devolvemos el porcentaje de pacientes que mueren respecto al indice que tienen en SOFA
  return((b/a)*100)
}


muertes_cond_SOFA = tibble(SOFA = as.factor(c(0:24)), Proporcion = as.factor(contar_sofa(data_real_tidy)))
muertes_cond_SOFA


  ggplot(muertes_cond_SOFA) +
  geom_bar(mapping = aes(x = SOFA, y = Proporcion), stat = "identity")

  
  ggplot(data_real_tidy)+
  geom_bar(mapping = aes(x = SOFA, fill = `In-hospital_death`), position = "dodge")+
  labs(title = "SOFA/Muertes\n", x = "SOFA", y = "Counts", fill = "Muertos en el hospital") +
   scale_fill_manual(labels = c("Vida", "Muerte"), values = c("khaki3", "gray48"))

  ggplot(data_real_tidy)+
  geom_bar(mapping = aes(x=`SAPS-I`,fill= `In-hospital_death`), position = "dodge")+
  labs(title = "SAPS-I/Muertes\n", x = "SAPS-I", y = "Counts", fill = "Muertos en el hospital") +
   scale_fill_manual(labels = c("Vida", "Muerte"), values = c("khaki3", "gray48"))

grid.arrange(p3,p4,p5,p6,p8, nrow = 1)
  

```

Las variables SOFA y SAPS-I son variables discretas y podemos usar geom_bar() para representarlas mediante histogramas. Pero las variables que hemos escogido son continuas y geom_bar() necesita que sean variables discretas, hemos decidido usar geom_point() para dibujar las muertes respecto de cada variable en el plano. 


En el primer gráfico vemos que de media, las personas que mueren tienen el Glasgow mas bajo que las personas que mueren.

Si miramos el siguiente gráfico, los que mueren tienen la creatinina mas alta de media que los que viven, aunque hay muchos outlaiers de personas con la creatinina alta y que sobrevivieron.

En el tercer gráfico, podemos ver que sigue la misma estructura que el gráfico anterior

Del cuarto gráfico vemos que los que mueren tienen la orina mas baja que los que viven.

Por último, en el gráfico del serum bicarbonado vemos bastantes outlais tanto por arriba como por abajo y los que mueren de media tienen el serum bicarbonado mas bajo.


## ¿El tipo de UCI marca muchas diferencias respecto el nivel de mortalidad?

```{r}
data_real_tidy %>%
  group_by(ICUType) %>%
  ggplot(mapping = aes(x=`In-hospital_death`,y=Urine_mean))+
  geom_boxplot()+
  facet_wrap(~ICUType,nrow=1)

data_real_tidy %>%
  group_by(ICUType) %>%
  ggplot(mapping = aes(x=`In-hospital_death`,y=Creatinine_mean))+
  geom_boxplot()+
  facet_wrap(~ICUType,nrow=1)

data_real_tidy %>%
  group_by(ICUType) %>%
  ggplot(mapping = aes(x=`In-hospital_death`,y=GCS_mean))+
  geom_boxplot()+
  facet_wrap(~ICUType,nrow=1)

data_real_tidy %>%
  group_by(ICUType) %>%
  ggplot(mapping = aes(x=`In-hospital_death`,y=BUN_mean))+
  geom_boxplot()+
  facet_wrap(~ICUType,nrow=1)

data_real_tidy %>%
  group_by(ICUType) %>%
  ggplot(mapping = aes(x=`In-hospital_death`,y=HCO3_mean))+
  geom_boxplot()+
  facet_wrap(~ICUType,nrow=1)

data_real_tidy %>%
  group_by(ICUType) %>%
  ggplot(mapping = aes(x=`In-hospital_death`,y=SOFA))+
  geom_jitter()+
  facet_wrap(~ICUType,nrow=1)

data_real_tidy %>%
  group_by(ICUType) %>%
  ggplot(mapping = aes(x=`In-hospital_death`,y=`SAPS-I`))+
  geom_jitter()+
  facet_wrap(~ICUType,nrow=1)
```






## Correlación entre variables

Empezamos realizando un análisis estadístico multivariante sin separar las variables por tipo de UCI. Las conclusiones que podamos sacar estarán más generalizadas respecto al estudio individual.

A la hora de calcular las correlaciones entre las variables por ejemplo, al variar entre los diferentes tipos de UCI's, los coeficientes de correlación variarán pero no cambiará respecto a qué variables están correlacionadas entre ellas.

```{r, fig.width=10, fig.height=6}

data_cualitativa = select(data_real_tidy, Gender, ICUType, `In-hospital_death`)
data_cuantitativa = select(data_real_tidy, -RecordID, -Gender, -ICUType, -`In-hospital_death`)


# Para mayor facilidad en el calculo de correlacion
mean_real_tidy = select(data_cuantitativa, -ends_with("count"), -ends_with("sd"))
#sd_real_tidy = select(data_cuantitativa, -ends_with("count"), -ends_with("mean"))


chart.Correlation(mean_real_tidy, histogram = TRUE, pch=19)
#chart.Correlation(sd_real_tidy, histogram = TRUE, pch=19)

sapply(mean_real_tidy, function(x) sum(is.na(x)))


cov(mean_real_tidy)
```

Variables más correlacionadas positivamente (las variables correlacionadas crecerán o decrecerán directamente proporcional):

- `BUN` (Nitrógeno en sangre) y `Creatinine`, con una covarianza de $18.62$

- `SAPS-I` ("Puntuación simplificada de fisiología aguda") y `SOFA` ("Evaluación secuencial de insuficiencia orgánica"), con una covarianza de $14.01$


Variables más correlacionadas negativamente (las variables correlacionadas crecerán o decrecerán inversamente proporcional):

- `SAPS-I` y `GCS` (Glasgow), con una covarianza de $-9.48$

- `SOFA` y `GCS`, con una covarianza de $-7.73$


Si haciendo estas gráficas diferenciando por el tipo de UCI no notamos diferencias significativas con la conclusión que hayamos podido sacar juntando todas las UCIS no añadiremos notaciones.

### UCI 1 - Cuidados coronarios

```{r, fig.width=10, fig.height=6}
# Seleccionamos los datos cuantitativos de la UCI 1
data_cuant1 = data_real_tidy %>% 
              filter(ICUType == 1) %>%
              select(-RecordID, -Gender, -ICUType, -`In-hospital_death`)

# Solo guardamos las columnas que nos dan las medias de las 5 variables
mean_data1 = select(data_cuant1, -ends_with("count"), -ends_with("sd"))


# Graficamos por pares las correlaciones de las variables
chart.Correlation(mean_data1, histogram = TRUE, pch=19)

# Calculamos la matriz de varianzas-covarianzas
cov(mean_data1)

```

### UCI 2 - Recuperación cirugía cardíaca

```{r, fig.width=10, fig.height=6}
# Seleccionamos los datos cuantitativos de la UCI 1
data_cuant2 = data_real_tidy %>% 
              filter(ICUType == 2) %>%
              select(-RecordID, -Gender, -ICUType, -`In-hospital_death`)

# Solo guardamos las columnas que nos dan las medias de las 5 variables
mean_data2 = select(data_cuant2, -ends_with("count"), -ends_with("sd"))


# Graficamos por pares las correlaciones de las variables
chart.Correlation(mean_data2, histogram = TRUE, pch=19)

# Calculamos la matriz de varianzas-covarianzas
cov(mean_data2)

```

### UCI 3 - Medical UCI

```{r, fig.width=10, fig.height=6}
# Seleccionamos los datos cuantitativos de la UCI 1
data_cuant3 = data_real_tidy %>% 
              filter(ICUType == 3) %>%
              select(-RecordID, -Gender, -ICUType, -`In-hospital_death`)

# Solo guardamos las columnas que nos dan las medias de las 5 variables
mean_data3 = select(data_cuant3, -ends_with("count"), -ends_with("sd"))


# Graficamos por pares las correlaciones de las variables
chart.Correlation(mean_data3, histogram = TRUE, pch=19)

# Calculamos la matriz de varianzas-covarianzas
cov(mean_data3)

```

### UCI 4 - Cirugía

```{r, fig.width=10, fig.height=6}
# Seleccionamos los datos cuantitativos de la UCI 1
data_cuant4 = data_real_tidy %>% 
              filter(ICUType == 4) %>%
              select(-RecordID, -Gender, -ICUType, -`In-hospital_death`)

# Solo guardamos las columnas que nos dan las medias de las 5 variables
mean_data4 = select(data_cuant2, -ends_with("count"), -ends_with("sd"))

# Graficamos por pares las correlaciones de las variables
chart.Correlation(mean_data4, histogram = TRUE, pch=19)

# Calculamos la matriz de varianzas-covarianzas
cov(mean_data4)

```

Lo único que ha podido cambiar han sido los valores de los coeficientes de correlación y covarianzas. Pero efectivamente se han mantenido las mismas variables.

Con esta información concluimos que al hacer ACP podremos reducir dimensionalidad.


# Análisis analítico

## Análisis de componetes principales

Como ya hemos visto en las correlaciones, podremos reducir la dimensionalidad para poder realizar un ACP y así ver cuales son las componentes que más influyen en la mortalidad del paciente.

### UCI 1
```{r}
# Mediante la funcion prcomp realizamos un análisis de componentes principales y devuelve los pesos de las variables al hacer las diferentes reducciones de dimensionalidad
mean_data1.acp = prcomp(mean_data1[,4:12], scale = TRUE)
mean_data1.acp
``` 

Si empezamos imprimiendo la gráfica de los valores propios/varianzas entre el número de dimensión del ACP.

```{r}
fviz_eig(mean_data1.acp)
```

Mediante la regla del codo pensaríamos que el mayor salto está en la dimensión dos. Veamos qué información podemos obtener a partir de los valores propios.


```{r}
get_eigenvalue(mean_data1.acp)
```

Con sólo 2 componentes principales estaríamos explicando casi el 52% de la variación total (demasiado bajo). Hay diferentes criterios para determinar la dimensión más óptima para el análisis.

- Si miramos a partir de qué dimensión el valor propio és menor a 1, escogeríamos 3 componentes principales, pero sólo estaríamos contemplando el 62.92% de variación.

- Si decidimos directamente marcarnos que queremos explicar más del 85%, necesitaríamos hacer el ACP de dimensión 6.

Recordemos lo que hemos obtenido en el apartado anterior. Cuando hemos realizado el análisis estadístico multivariado, nos han salido 4 variables muy correlacionadas (dos a dos) y una correlacionada negativamente con una pareja de las anteriores. Así pues sería lógico que de 9 variables iniciales que estamos contemplando, quitaramos al menos 3 de ellas "juntando" aquellas que están correlacionadas.

Comprobemos que si realmente decidimos coger dimensión 6:

- Los pesos de las variables `SOFA` y `SAPS-I` deberían ir "a la par" (mismo signo y valores cercanos) y con cambio de signo respecto `GCS`.

- Y de igual manera con `Creatinine` y `BUN`.

```{r}
mean_data1.acp$rotation[,6]
```

```{r}
fviz_pca_var(mean_data1.acp,
col.var = "contrib",
gradient.cols = c("#00AFBB", "#E7B800", "#FC4E07"),repel = TRUE
)
```

Al ver que todo nos cuadra, decidimos hacer el ACP de dimensión 6.

```{r}
fviz_pca_ind(mean_data1.acp,
col.ind = "cos2", #Color de acuerdo a la calidad de la representación.
gradient.cols = c("#00AFBB", "#E7B800", "#FC4E07"),
repel = TRUE # Para evitar que el texto se solape
)

fviz_pca_biplot(mean_data1.acp, repel = TRUE,
col.var = "#2E9FDF", # color para las variables
col.ind = "#696969" # color para las observaciones
)


data = filter(data_real_tidy, ICUType == 1)
data


#autoplot(mean_data1.acp, data = filter(data_real_tidy, ICUType == 1), colour = data$`In-hospital_death`,
#         loadings = TRUE, loadings.colour = 'blue', loadings.label = TRUE, loadings.label.size = 3)
```


