---
title: "Carga inicial datos: Physionet 2012 UCI data mortality"
author: "Ricardo Alberich, Irene Garcia"
time:  "`Sys.Date()`"
output: 
  html_document: 
    keep_md: yes
    number_sections: yes
    toc: yes
  pdf_document: 
    number_sections: yes
    toc: yes
---

# Introducción: Physionet 2012 UCI data mortality


En el concurso del congreso ["Computers in  Cardiology" (ahora "Computing in Cardiology") del año 2012](https://physionet.org/content/challenge-2012/) propuso un  caso de estudio como reto: *Predicción de la tasa de mortalidad de los pacientes de una UCI*

Resto de años mas recientes 

* https://physionet.org/content/challenge-2018/
* https://physionet.org/content/challenge-2019/



##   Enlaces de interés

[**HR**: Heart Rate bpm beats per minut](https://en.wikipedia.org/wiki/Heart_rate)

[**GCS**: Glasgow Comma Score (scale 3-15)](https://en.wikipedia.org/wiki/Glasgow_Coma_Scale)

[**RespRate**:  Respiration rate (bpm) breaths for one minute](https://en.wikipedia.org/wiki/Respiratory_rate)


#  Ingesta de datos


Antes que nada  hacemos inicializamos  con cache a TRUE y cargando  tidyverse.

```{r setup}
knitr::opts_chunk$set(echo = TRUE,cache=TRUE)
library("tidyverse")
```

## Modelo de datos 

```{r}
# Cargamos los datos
path = "data_basic_physionet/set-a/"
# Creamos un vector con los nombres de los archivos
lista_pacientes_set_a = dir(path)
# Printamos número de archivos que leemos
length(lista_pacientes_set_a)
# Mostramos como ejemplo el nombre del documento 1 de los datos 
lista_pacientes_set_a[1]
```

```{r}
# Creamos una lista a partir de la tabla de datos que se encuentra en el archivo de texto 1.
data_paciente_132539 = read_csv("data_basic_physionet/set-a/132539.txt",
                                col_types = cols(Time = col_character(),# Leemos el tiempo como carácter y después haremos                                                                           un ajuste que nos lo simplifique todo a minutos.
                                                 Parameter = col_character(),
                                                 Value = col_double()))%>%

# Separamos las horas de los minutos de la columna Time para acto seguido poner una sola columna llamada Time_min sólo con los minutos en que se tomaron los datos.
                          separate(Time, into = c("horas", "min"),sep = ":", convert = TRUE) %>% 
                          transmute(Parameter, Value,Time_min = as.numeric(horas)*60 + as.numeric(min))

# Mostramos un resumen con la estructura del conjunto de datos.1
str(data_paciente_132539)
# Printamos horizontalmente los datos de forma resumida.
glimpse(data_paciente_132539)
# Muestra la clase a la clase a la que pertenece el conjunto de datos.
class(data_paciente_132539)
# Impresión del conjunto de datos hasta la observación número 30.
head(data_paciente_132539,30)


```

## Carga set_a

```{r}
# lista path's  a cada  fichero de paciente
list_files = paste0(path,lista_pacientes_set_a)
# Función leer paciente
leer_paciente = function(file) read_csv(file, col_types =cols(Time=col_time(format="%M:%S"),
                                                            Parameter=col_character(),Value=col_double()))
raw_data=lapply(list_files,leer_paciente)

#extraer perfiles     "RecordID"    "Age"    "Gender"  "Height"   "Weight"   "ICUType" 
perfil = function(data_paciente){
  data_paciente %>% filter(Parameter %in% c("RecordID", "Age", "Gender", "Height", "ICUType", "Weight")) %>% select(-Time) %>% distinct(Parameter,.keep_all = TRUE) %>% spread(Parameter,Value)
}
## ejemplo
perfil(data_paciente_132539)
perfiles = lapply(raw_data,perfil)%>% bind_rows() %>% select(RecordID, Age, Gender, Height,Weight,ICUType)
## Leer series

serie_UCI_parameter <-  function(paciente,parameters){paciente %>%
                                                      arrange(Parameter,Time) %>%
                                                      filter(Parameter %in% parameters) %>%
                                                      add_column(RecordID = paciente[1,3]$Value)} 

##ejemplo
parameters = c("HR","RespRate","GCS")
serie_paciente1 = serie_UCI_parameter(raw_data[[1]],parameters)
serie_paciente1
# paso apilo 
parameters = c("HR","RespRate","GCS")
series_parameters = lapply(raw_data,FUN = function(x) serie_UCI_parameter(x,parameters)) %>% bind_rows()

```



En resumen  tenemos

```{r}
#set-a
glimpse(perfiles)
glimpse(series_parameters)
```



## Leer Scores y unificar: series, perfiles y scores

Nos faltan los scores clásicos que se utilizan eb las ICU. Estos ewstán el fichero Outcome-a.txt para el set-a



```{r}
scoresApath = "data_basic_physionet/Outcomes-a.txt"
scoresA = read_csv(scoresApath)
glimpse(scoresA)
Scores_perfilesA = inner_join(perfiles,scoresA,"RecordID")
glimpse(Scores_perfilesA)
```






```{r}
series_parameters %<>% inner_join(perfiles,by = "RecordID") %>% inner_join(scoresA,by = "RecordID")
```

Añado tiempos en segundos y el rango

```{r}
series_parameters %<>%  group_by(RecordID,Parameter) %>%
                        mutate(Time_Diff = c(Time[1]-0,diff(Time,lag = 1)),Order_Time=row_number())%>%
                        mutate(Seconds=cumsum(as.numeric(Time_Diff)))
all(series_parameters$Time_Diff>=0)
```


